臺灣高等法院民事判決
107年度重上字第185號
上  訴  人    力昇廣告工程有限公司

兼法定代理人  陳宏傑
上  二  人  
訴訟代理人    彭志傑律師
被 上 訴人    新光產物保險股份有限公司

法定代理人    吳昕紘
被 上 訴人    富邦產物保險股份有限公司

法定代理人    陳伯燿
上  二  人
訴訟代理人    陳柏廷律師
複 代 理人    李欣倫律師

上列當事人間損害賠償事件，上訴人對於中華民國106年12月29
日臺灣新北地方法院104年度重訴字第82號第一審判決提起上訴
，本院於109年3月18日言詞辯論終結，判決如下：
    主      文
上訴駁回。
第二審訴訟費用由上訴人連帶負擔。
    事實及理由
壹、程序方面：
一、被上訴人富邦產物保險股份有限公司（下稱富邦產險）之法
    定代理人已變更為陳伯燿，有股份有限公司變更登記表在卷
    可憑（本院卷二第141-144頁），其具狀聲明承受訴訟（本
    院卷二第137-138頁），核無不合，應予准許。
二、按不變更訴訟標的，而補充或更正事實上或法律上之陳述者
    ，非為訴之變更或追加，民事訴訟法第256 條定有明文。被
    上訴人固於本院始主張上訴人力昇廣告工程有限公司（下稱
    力昇公司）、陳宏傑應分別依民法第28條、公司法第23條第
    2項規定負連帶賠償之責（本院卷一第345頁、第349頁）。
    惟被上訴人於原審即主張其得代位被保險人即訴外人台灣北
    海海鮮餐廳（下稱北海餐廳）請求上訴人連帶賠償北海餐廳
    因系爭火災所受損害，其於本院援引民法第28條、公司法第
    23條第2項規定，係為說明上訴人應負連帶賠償責任之依據
    ，而補充其法律上陳述，並未變更訴訟標的，依上開規定，
    自不生訴之變更或追加之問題。
貳、實體方面：　　
一、被上訴人主張：訴外人北海餐廳向被上訴人新光產物保險股
    份有限公司（下稱新光產險）、富邦產險投保商業火災保險
    ，保險期間自民國103年1月1日中午12時起至104年1月1日中
    午12時止，保險金額為新臺幣（下同）5,000萬元，保險標
    的物為北海餐廳之建築物、營業生財、營業裝修，店址為新
    北市○○區○○路000號建物（下稱系爭168號建物），新光產險
    、富邦產險承保比例各50%。嗣於保險期間即103年8月23日4
    時29分許，力昇公司向原審共同被告李福奎所承租之新北市
    ○○區○○路000巷00號建物（下稱系爭37號建物）之作業區因
    電氣因素起火燃燒，系爭168號建物因受累燒亦發生火災，
    北海餐廳因此受有1,304萬62元之損害。被上訴人於保險事
    故發生後，已依承保比例分別給付保險金652萬31元予北海
    餐廳，北海餐廳並簽立火災保險代位求償同意書、權利讓與
    同意書予被上訴人。爰依保險法第53條第1項，民法第184條
    第1項前段、第2項、第191條之3、第28條，公司法第23條第
    2項規定，代位北海餐廳請求上訴人連帶給付新光產險、富
    邦產險各652萬31元，並均加計自104年1月7日起算之法定遲
    延利息等語。［原審為上訴人敗訴之判決，上訴人聲明不服
    ，提起上訴。至被上訴人請求超逾上開部分（即李福奎部分
    ），未據其聲明不服，該部分非本院審理範圍］。並於本院
    聲明：上訴駁回。
二、上訴人則以：因火載量之多寡等因素均將影響燃燒情形，於
    火災鑑定實務，應綜合考量各項因素後為合理判斷，不得僅
    以燒燬嚴重程度作為起火處判斷之唯一因素，新北市政府消
    防局（下稱新北消防局）火災原因調查鑑定書（下稱消防局
    鑑定書）僅以燒燬嚴重程度即認定系爭37號建物為系爭火災
    之起火處，應無可採。又短路熔痕依其屬性分為原因痕（一
    次痕）、結果痕（二次痕），僅一次痕與起火原因有關，消
    防局鑑定書既無法辨識現場電線證物為一次痕或二次痕，其
    認定系爭火災係電線短路所引起，亦有不當。況依財團法人
    台灣經濟科技發展研究院（下稱台經院）火災鑑定研究報告
    書（下稱台經院鑑定報告）鑑定結果，系爭火災不排除先由
    新北市○○區○○路000巷00號建物（下稱系爭51號建物）起火
    之可能性，亦無跡證足認系爭37號建物即為系爭火災起火戶
    ，被上訴人既未能舉證證明系爭火災係由系爭37號建物所致
    ，其請求上訴人負侵權行為損害賠償責任，即非有據。縱認
    上訴人應負賠償責任，然北海餐廳並非系爭168號建物之所
    有權人，並未因該建物燒燬受有損害，其對上訴人並無損害
    賠償請求權存在，被上訴人無從代位請求。又威信公證有限
    公司（下稱威信公司）所為之公證報告，其理算金額不具公
    證客觀性，欠缺具體事證。且系爭保險標的物為系爭168號
    建物，不包括新北市○○區○○路000巷00號之三館（金鳳廳，
    下稱系爭45號建物），被上訴人針對該部分建物所為之理賠
    非依系爭保險契約而為，自不得代位請求之。另北海餐廳於
    三館與系爭37號建物間搭建一6.15公尺之遮雨棚，該遮雨棚
    使該二建物間喪失阻絕延燒之功能，致系爭火災延燒至三館
    、系爭168號建物，且北海餐廳使用之建材、裝潢、設施、
    物品等亦難認符合相關法令規定，其未依建築法規定維護建
    築物合法使用與構造及設備安全，對於系爭火災損害之發生
    或擴大，亦與有過失，上訴人自得請求減輕或免除賠償金額
    。又系爭37號建物起造人為李福奎，其就系爭37號建物未設
    置防火隔間、防火耐火材質、消防設施等而未盡安全規劃義
    務，與上訴人應為共同侵權行為人，程序上應為視同上訴人
    ，若非視同上訴人，被上訴人對李福奎之請求權亦已因時效
    而消滅，上訴人連帶賠償之金額自應扣除李福奎應分擔之債
    務額等語，資為抗辯。並於本院聲明：㈠原判決不利於上訴
    人部分廢棄。㈡上開廢棄部分，被上訴人在第一審之訴及假
    執行之聲請均駁回。
三、被上訴人主張北海餐廳向其投保商業火災保險，保險期間自
    103年1月1日中午12時起至104年1月1日中午12時止，保險金
    額為5,000萬元，保險標的物為系爭168號建物，新光產險、
    富邦產險承保比例各50%。嗣於保險期間即103年8月23日4時
    29分許，系爭168號建物因受累燒發生火災，被上訴人於保
    險事故發生後，已依承保比例分別給付北海餐廳保險金各65
    2萬31元，北海餐廳並簽立火災保險代位求償同意書、權利
    讓與同意書予被上訴人，已據提出商業火災保險保險單、保
    險給付匯款申請書、火災保險代位求償同意書、權利讓與同
    意書等件為證（原審卷一第14-20頁），且為上訴人所不爭
    ，堪信為真實。
四、又被上訴人主張系爭火災之起火戶為系爭37號建物，系爭16
    8號建物因受累燒亦發生火災，北海餐廳因此受有1,304萬62
    元之損害，其已依承保比例分別給付保險金652萬31元予北
    海餐廳保險金，自得代位北海餐廳請求上訴人連帶給付新光
    產險、富邦產險各652萬31元，則為上訴人所否認，並以前
    詞置辯，經查：
　㈠系爭火災之起火戶、起火處為何？
　⒈系爭火災發生時主要火場為新北市○○區○○路000巷00號、39號
    、41號、43號、45號、47號、49號、51號及系爭168號等建
    物。經新北消防局鑑定結果，以第一梯次到達火災現場之初
    期指揮官邱翰澤於新北消防局談話時陳稱初期火勢主要位於
    系爭37號建物內部，及系爭168號建物係受北側45號建物（
    即北海餐廳三館金鳳廳）西側上方附近火勢波及延燒，49號
    建物係受北側47號建物附近火勢延燒，47號建物係受北側45
    號建物附近火勢波及燬損，45號建物係受西側37號附近火勢
    延燒，43號係受北側41號附近火勢波及，41號係受東北側51
    號附近火勢延燒，39號係受北側37號號附近火勢延燒波及，
    51號係受北側37號附近火勢燒燬，顯見系爭火災係由系爭37
    號建物向四周處波及延燒為由，研判系爭火災起火戶為系爭
    37號建物。而系爭37號建物之外觀、屋頂鐵皮及內部物品係
    受南側中間附近處所火勢波及延燒，夾層係受1樓作業區南
    側工作台、工作桌設置處附近火勢波及延燒，1樓受燒情形
    亦以作業區南側工作台東側附近處受燒最顯劇烈，顯然火勢
    以該處為起點向四周處所波及延燒，研判系爭火災起火處位
    於系爭37號建物1樓作業區南側工作台東側附近處，有消防
    局鑑定書及所附新北消防局談話筆錄、系爭火災現場照片附
    卷可參（原審卷一第89-91頁、第126-127頁、第192-267頁
    ）。參酌系爭火災發生時，其初期火勢主要位於系爭37號建
    物內部，而依各該建物受燒情形，系爭火災係由系爭37號建
    物向四周處波及延燒，系爭37號建物內部則以1樓作業區南
    側工作台東側附近處受燒最顯劇烈，其火勢係以該處為起點
    向四周處所波及延燒等情，應認系爭火災起火戶、起火處確
    如消防局所鑑定為系爭37號建物1樓作業區南側工作台東側
    附近處，被上訴人主張系爭火災之起火戶為上訴人所承租之
    系爭37號建物，系爭168號建物因受累燒亦發生火災，應為
    可採。
　⒉上訴人雖抗辯消防局鑑定書僅以燒燬程度作為起火處判斷之
    唯一因素，其鑑定結果應無可採等語。惟消防局鑑定書除參
    採各該建物燒燬程度外，亦依據勘查現場、採行跡證、訪談
    相關人員、繪製現場平面位置圖及物品配置圖、採樣鑑定報
    告之結果，確認系爭火災初期火勢所在位置、火勢延燒方向
    、各該建物受燒情形等節，再綜合系爭火災發生時初期火勢
    主要位於系爭37號建物內部，及各該建物之受燒情形，係由
    系爭37號建物向四周處波及延燒，系爭37號建物內部之火勢
    係以1樓作業區南側工作台東側附近處為起點向四周處波及
    延燒等情，研判系爭火災起火戶為系爭37號建物，起火處則
    位於系爭37號建物1樓作業區南側工作台東側附近處，非僅
    以各該建物燒燬程度即為此認定，觀諸消防局鑑定書及所附
    火災原因調查鑑定書摘要、火災現場勘查紀錄及原因研判、
    談話筆錄、鑑定報告、火災現場平面圖及物品配置圖、現場
    照相資料即明（原審卷一第84-93頁、第97-122頁、第124-2
    67頁），上訴人執此抗辯消防局鑑定書為不可採，難謂有據
    。
　⒊上訴人另抗辯系爭火災不排除先由系爭51號建物起火之可能
    性等語，固經原審囑託台經院鑑定，並作成載明：「實際上
    僅得判斷起火點位置未必是在37號，尤其以37號屋所發現之
    電線熔痕並未能被判定其屬性，而於現場觀察之情況，37號
    屋在所謂起火點之位置甚至仍有部分紙類製品未被完全燃燒
　　，故其燃燒情況與過程確實存在許多互相衝突之處，也因此
    導致起火位置、起火原因等係難以判斷」等內容之鑑定報告
    （台經院鑑定報告第93頁參照，外放）。惟經審視台經院鑑
    定報告第13頁、第22頁至第25頁所示照片（外放），及消防
    局鑑定書第169頁至第181頁所示照片124至照片148（原審卷
    一第252-264頁），並未顯示系爭37號建物起火處有部分紙
    類製品未被完全燃燒之情形。且台經院鑑定報告並未依系爭
    火災現場建築物、物品等之受燒情形、受燒痕跡分析火流延
    燒方向，而僅論述火災原因調查之概念（台經院鑑定報告第
    60-85頁參照，外放），並以多種可能性之推論後，作成起
    火處未必在系爭37號建物之結論（台經院鑑定報告第93頁參
    照，外放），其上開鑑定內容應僅為推論之結果。至消防局
    鑑定書則係針對系爭火災具體個案而為，其研判內容係依勘
    查現場、採行跡證、訪談相關人員、繪製現場平面位置圖及
    物品配置圖、採樣鑑定報告之結果，綜合判斷系爭火災初期
    火勢所在位置、火勢延燒方向、各該建物受燒情形等節後作
    成，其鑑定結論自較台經院鑑定報告具體、明確、詳盡而為
    可採。上訴人援引台經院鑑定報告抗辯系爭火災不排除先由
    系爭51號建物起火之可能性，亦無可採。
　㈡系爭火災之起火原因為何？　
　　經新北消防局勘查結果，系爭37號建物1樓作業區南側工作
    台東側附近處並未發現有危險物品、化工原料或容器置放於
    該處，且系爭37號建物於火災發生前門窗均為關閉狀態，並
    未遭人破壞，且系爭37號建物負責人及員工等人均未抽菸，
    火災發生與人員最後離開時間更相距約10時29分許，不易造
    成微小火源遺留燃燒，因此可排除上述類似物品自燃、人為
    縱火引燃及遺留火種引燃之可能性。而系爭37號建物作業區
    南側工作台東側附近處發現有電源線配置使用情形，雖於該
    處採集之電氣證物鑑定結果為無法辨識造成熔痕之原因，惟
    該電源線巨觀呈現類似導體局部燒熔固化特徵，且位置係位
    於起火處，研判係因起火處火勢猛烈並經長時間之劇烈燃燒
　　，導致溫度過高再熱熔解固化，使其微觀金相組織特徵不足
　　。另經新北消防局檢視系爭37號建物1樓西南側、西北側及
    北側等3只電源開關受燒後情形，發現西南側電源開關之無
    熔絲分開關部分有跳脫情形，且系爭37號建物負責人亦於談
    話筆錄供稱部分電源有未關閉之情形，經排除其他可能發生
    之原因後，研判系爭37號建物1樓作業區南側工作台東側附
    近之電源線短路起火燃燒致生災害，足見系爭火災起火原因
    以電氣因素引燃之可能性較高，此經新北消防局鑑定屬實（
　　原審卷一第91-93頁）。上訴人雖抗辯短路熔痕依其屬性分
    為原因痕（一次痕）、結果痕（二次痕），僅一次痕與起火
    原因有關，消防局鑑定書既無法辨識現場電線證物為一次痕
    或二次痕，其認定系爭火災係電線短路所引起，亦有不當等
    語。惟新北消防局於起火處採集電源線所含之熔痕，經鑑驗
    熔痕巨觀呈現導體局部燒熔固化特徵，已可確認該電源線熔
    痕之巨觀具備通電痕（短路痕）之特徵。而通電痕（短路痕
　　）是否為火災之原因，必須依據火災現場燃燒狀況、火流痕
    跡、關係人供述及配電線路、電器設備設置使用等狀況綜合
    研判，經排除起火處潛在之引火源（即危險物品、化工原料
    自燃可能性、人為縱火引燃可能性、遺留火種引燃可能性）
　　，再依現場電氣使用情形及燃燒後痕跡，自可研判起火原因
    以電氣因素之可能性較高，消防局鑑定書研判之起火原因應
    可憑採，上訴人抗辯消防局鑑定書無法辨識現場電線證物為
    一次痕（原因痕）或二次痕（結果痕），關於系爭火災係電
    線短路所引起之認定為不當，為無可採。
　㈢陳宏傑就系爭火災之發生有無過失？上訴人應否負連帶賠償
    責任？
　⒈按因故意或過失，不法侵害他人之權利者，負損害賠償責任
    ，民法第184條第1項前段定有明文。陳宏傑為力昇公司之法
    定代理人，系爭火災係系爭37號建物1樓作業區南側工作台
    東側附近之電源線短路起火燃燒所致，業詳前述。且陳宏傑
    於新北消防局談話時陳稱：約14年前向李福奎承租系爭37號
    建物，自承租迄今並未更換內部配電線路，亦未定期進行電
    氣相關檢測，系爭37號建物之內部夾層上方堆放成堆、垃圾
    袋包裝之飾品，夾層下方所堆放之木材原料約有一個人腰部
    之高度，保麗龍堆放高度約大腿之高度，工廠內部分電源於
    下班後係開啟通電狀態等語（原審卷一第128-131頁）。審
    酌陳宏傑長期租用保管系爭37號建物，並於該建物室內堆放
    大量易燃物料，自應注意定期維護建物之構造及電氣設備電
    線安全，以避免發生火災損及他人生命、財產及公共安全，
    其承租系爭37號建物長達10餘年期間，均未定期檢測維護電
    器設備及電源線，亦未注意電源線路之絕緣材質是否線路老
    舊，或遭老鼠啃咬或其他因素導致線路絕緣破壞，致因電源
    配線短路引燃室內堆置可燃物料造成系爭火災，並延燒及於
    系爭168號建物。雖消防局鑑定書未認定系爭電源線短路原
    因為何，然陳宏傑非不得透過審慎維護、檢測電線電路狀況
    ，適時關閉電源、避免電力負載過度等方式予以排除，其疏
    未注意為之，就系爭火災之發生自有過失。又北海餐廳因系
    爭168號建物受累燒發生火災而受有財物損失，其所受之損
    害與陳宏傑之過失行為間，具有相當因果關係。則被上訴人
    主張陳宏傑負過失侵權行為損害賠償責任，應屬有據。
　⒉次按法人對於其董事或其他有代表權之人因執行職務所加於
    他人之損害，與該行為人連帶負賠償之責任，民法第28條定
    有明文。陳宏傑為力昇公司之法定代理人，其明知力昇公司
    於系爭37號建物堆放大量業務所需之易燃物品，竟疏未注意
    維護廠區安全，定期檢測維護電器設備及電源線，致因電源
    配線短路引燃室內堆置可燃物料造成系爭火災，並延燒及於
    系爭168號建物，自屬怠於執行職務行為。則被上訴人主張
    力昇公司應就北海餐廳因系爭火災所受損害與陳宏傑負連帶
    賠償責任等語，亦屬有據。
　⒊上訴人應依民法第184條第1項前段、第28條規定，就北海餐
    廳因系爭火災所受損害負連帶賠償責任，既如前述，被上訴
    人基於重疊合併，併依其他請求權為同一聲明部分，自無庸
    再予審究。
　㈣被上訴人得代位北海餐廳請求上訴人連帶賠償之項目及金額
    為何？
　⒈按被保險人因保險人應負保險責任之損失發生，而對於第三
    人有損失賠償請求權者，保險人得於給付賠償金額後，代位
    行使被保險人對於第三人之請求權。但其所請求之數額，以
　　不逾賠償金額為限，保險法第53條第1項定有明文。又負損
    害賠償責任者，除法律另有規定或契約另有訂定外，應回復
    他方損害發生前之原狀。債權人亦得請求支付回復原狀所必
    要之費用，以代回復原狀。亦為民法第213 條第1 項、第3
　　項所明定。
　⒉北海餐廳因系爭168號建物受系爭火災累燒所受損害，經威信
    公司鑑定結果，其金額為1,304萬62元，有威信公司公證報
    告、理算總表損失差異計算明細表附卷可佐（原審卷一第23
    -34頁，本院卷一第125-308頁）。上訴人雖抗辯威信公司公
    證報告不具客觀性，欠缺具體事證等語。惟北海餐廳於系爭
    45號、168號建物經營餐廳，並得作為喜宴場地之用，該餐
    廳場地因系爭火災受燒，其中一館金鑽廳1樓內部餐桌、餐
    椅僅部分受煙燻黑，2樓內部北側天花板有受燒碳化、掉落
    之情形，下方餐桌、餐椅大部分僅受煙燻黑，2樓北側庫房
    內部鐵櫃（架）、鐵桌等金屬物品大多已受燒變色，其西側
    建築物之金屬、鐵皮結構以靠三館金鳳廳傾倒塌陷、彎曲變
    形。其中二館金龍廳及西側金采廳餐桌、餐椅僅部分受煙燻
    黑，金采廳北側包廂區各包廂內部餐桌、餐椅僅部分受煙燻
    黑，包廂外部走道靠北側三館金鳳廳及東側廚房附近有受燒
    碳化、燒損之情形。其中東北側廚房內部僅靠西北側倉庫及
    三館金鳳廳附近有受燒毀損情形，其餘處所僅部分受煙燻黑
    ，冷凍庫內部冷凍櫃之金屬外殼大多已燒燬塌陷、變形，該
    處鐵皮屋頂靠西南側倉庫及三館金鳳廳附近有氧化變色、燒
    白之情事。其中北側倉庫內部擺放部品大多已受燒毀損，部
    分餐桌、餐椅尚保有其原色，其牆面金屬支架及上方金屬橫
    樑均以靠西側三館金鳳廳受燒氧化變色、傾倒、塌陷，三館
    金鳳廳內部餐桌、餐椅均已受燒毀損，部分餐桌、餐椅尚保
    有其原狀，該館屋頂鐵皮靠西側附近有受燒塌陷變形之情事
    ，已據新北消防局勘查系爭168號建物受燒情形屬實，並有
    消防局鑑定書及所附現場照片17至照片49附卷可憑（原審卷
    一第99頁、第200-215頁）。而北海餐廳請求被上訴人給付
    保險金時已製作索賠清單，並附具相關估價單、報價單，威
    信公司係斟酌上開餐廳場地、物品受燒、受損情形，並比對
    北海餐廳原有財產目錄，於扣除折舊、廢鐵回收金額後，計
    算北海餐廳淨損金額，認定北海餐廳因系爭168號建物受系
    爭火災累燒所受損害為1,304萬62元，亦有威信公司公證報
    告所附附件（一）理算總表、損失差異計算明細表、索賠清
    單、估價單、報價單、財產目錄、廢鐵回收價單、出險照片
    等在卷可憑（本院卷一第125-308頁）。參酌北海餐廳索賠
    項目分建築物、營業生財、營業裝修列計，其中建築物項下
    包括廚房一館2樓鐵架烤漆板、餐廳三館屋頂鐵架烤漆板、
    廚房鐵架烤漆板、廚房牆面、廚房電動鐵捲門、廚房貨梯、
    餐廳包廂烤漆板、消防設備、給排水設備、衛生設備、牆面
    鋁窗、地坪及牆面水泥。營業生財項下包括風管冷氣及配線
    及水塔、音響及電視設備、餐具、用品、小瓦斯爐等、冷凍
    設備、製冰機、自動洗碗機、蒸爐、炒爐及排煙罩、電腦監
    視設備、蒸烤箱、檯布及會場、六門立式冰箱、四門立式冰
    箱、沙發及化妝台、展志鍋爐。營業裝修項下包括屋頂木作
    天花板、牆面木隔間含隔音牆棉、高架舞臺含造型、牆面貼
    壁紙、塑膠地板、貼地毯、新娘休息室木作裝潢含壁紙、置
    物櫃、屋頂木作天花板、牆面隔間、電動窗簾盒、一館1樓
    地毯及牆面清洗等，該等項目均屬經營兼作喜宴場地之餐廳
    所必要，而威信公司已比對財產目錄、估價單、報價單，並
    扣除折舊、廢鐵回收金額，其核給之項目金額與系爭168號
    建物餐廳場地、物品上開受燒、受損情形尚屬相當等情，該
    公證報告自可作為北海餐廳因系爭168號建物受系爭火災累
    燒所受損害金額之憑據，上訴人抗辯威信公司公證報告不具
    客觀性、欠缺事證而不可採，尚屬無據。
　⒊上訴人復抗辯北海餐廳僅為系爭168號建物之承租人，並未因
    該建物燒燬受有損害，被上訴人不得代位北海餐廳請求其連
    帶賠償因建築物燒燬之損害等語。惟北海餐廳索賠之項目雖
    分建築物、營業生財、營業裝修列計，然其索賠清單建築物
    項下所列項目，舉凡：鐵架烤漆板、屋頂鐵架烤漆板、廚房
    鐵架烤漆板、廚房牆面、廚房電動鐵捲門、廚房貨梯、餐廳
    包廂烤漆板、消防設備、給排水設備、衛生設備、牆面鋁窗
    、地坪及牆面水泥等（本卷卷一第138頁），均非關於建築
    物本體之修繕，而係建築物內部部分結構或設施，而屬裝潢
    工程之工程項目。上開工程項目原係北海餐廳為經營兼作喜
    宴場地之餐廳而裝潢施作，現因系爭火災受燒毀損，北海餐
    廳自得請求上訴人連帶賠償回復原狀所必要之費用，不因北
    海餐廳將之列於建築物項下而不同，上訴人抗辯被上訴人不
    得代位北海餐廳請求其連帶賠償該部分損害，容有誤會。
　⒋上訴人另抗辯被上訴人承保之標的物為系爭168號建物，不得
    代位北海餐廳請求上訴人連帶賠償因系爭45號建物燒燬之損
    害等語。惟北海餐廳係以其所經營北海餐廳之建築物、營業
    生財、營業裝修為保險標的物向被上訴人投保商業火災保險
    ，該餐廳包括一館至三館，內部設有走道可供通行，雖三館
    部分另設有一門牌，然與系爭168號建物為一整體，全部均
    供北海餐廳經營餐廳使用，商業火災保險保險單記載之保險
    標的物所在地址僅為代表門牌，不因此影響被上訴人與北海
    餐廳合意承保之範圍，上訴人抗辯被上訴人不得代位北海餐
    廳請求上訴人連帶賠償因系爭45號建物燒燬之損害，亦無可
    採。
　⒌北海餐廳向被上訴人投保商業火災保險，保險期間自103年1
    月1日中午12時起至104年1月1日中午12時止，保險金額為5,
　　000萬元，保險標的物為系爭168號建物，新光產險、富邦產
    險承保比例各50%，有商業火災保險保險單在卷可憑（原審
    卷一第14-16頁）。又系爭火災於保險期間即103年8月23日4
    時29分許發生，北海餐廳因系爭168號建物受系爭火災累燒
    受有損害1,304萬62元，已如前述。而新光產險、富邦產險
    於保險事故發生後，已依承保比例分別給付北海餐廳保險金
    各652萬31元，北海餐廳並簽立火災保險代位求償同意書、
    權利讓與同意書予被上訴人，亦有保險給付匯款申請書、火
    災保險代位求償同意書、權利讓與同意書附卷可佐（原審卷
    一第17-20頁）。則被上訴人依保險法第53條第1項、民法第
    184條第1項前段、第28條規定，代位北海餐廳請求上訴人連
    帶給付新光產險、富邦產險各652萬31元，應屬有據。
　㈤北海餐廳對於系爭火災損害之發生或擴大是否與有過失？
    上訴人固抗辯北海餐廳於三館與系爭37號建物間搭建一6.15
    公尺之遮雨棚，該遮雨棚使該二建物間喪失阻絕延燒之功能
    ，致系爭火災延燒至三館、系爭168號建物，且北海餐廳使
    用之建材、裝潢、設施、物品等亦難認符合相關法令規定，
    對於系爭火災損害之發生或擴大，亦與有過失等語。惟北海
    餐廳僅為系爭45號、168號建物之承租人，並非所有權人，
    上訴人以北海餐廳搭建雨遮、未使用符合法令之建材為由，
    抗辯北海餐廳對於系爭火災損害之發生或擴大亦與有過失，
    為無可採。且上訴人僅泛稱北海餐廳使用之建材、裝潢、設
    施、物品等難認符合相關法令規定，並未具體表明北海餐廳
    所使用之建材、裝潢、設施、物品等為何，及所違反之法令
    規定為何，自不得以此即謂北海餐廳就系爭火災損害之發生
    或擴大與有過失。又觀諸系爭37號、45號建物受燒情形照片
    ，系爭37號建物東側鐵皮牆面及鐵捲門受燒以向內部塌陷變
    形，系爭45號建物西側鐵皮牆面受燒變色，兩建築物中間鐵
    皮雨遮受燒僅靠37號建物附近處變色燒白較顯嚴重，靠45號
    建物附近則受燒情形不明顯，仍維持原狀（原審卷一第221
    頁），以該雨遮靠45號建物附近受燒情形不明顯，系爭45號
    建物西側鐵皮牆面則受燒變色一節觀之，實無從推論火勢自
    系爭37號建物延燒至系爭45號、168號建物，係因該雨遮喪
    失阻絕延燒之功能所致，上訴人以此抗辯北海餐廳與有過失
    ，亦非可採。
　㈥上訴人連帶賠償之金額應否扣除李福奎應分擔之債務額？
　　上訴人固抗辯系爭37號建物起造人為李福奎，其就系爭37號
    建物未設置防火隔間、防火耐火材質、消防設施等而未盡安
    全規劃義務，與上訴人應為共同侵權行為人，程序上應為視
    同上訴人，若非視同上訴人，被上訴人對李福奎之請求權亦
    已因時效而消滅，上訴人連帶賠償之金額應扣除李福奎應分
    擔之債務額等語。惟原審並未為李福奎敗訴之判決，被上訴
    人就其對李福奎敗訴部分復未聲明不服，李福奎無從因上訴
    人提起上訴而視同上訴，上訴人抗辯李福奎應為視同上訴人
　　，容有誤會。又系爭火災之起火原因，經排除起火處潛在之
    引火源（即危險物品、化工原料自燃可能性、人為縱火引燃
    可能性、遺留火種引燃可能性），再依現場電氣使用情形及
    燃燒後痕跡，研判系爭37號建物1樓作業區南側工作台東側
    附近之電源線短路起火燃燒致生災害，其起火原因以電氣因
    素引燃之可能性較高，已如前述。而所謂電源線係指花線，
    花線則指很多細線組成的線，通常屬於室內電器或機械本體
    連接的那段電線，而室內配線通常用比較粗的單一實心線，
    該短路起火之電源花線，係電器或機械本體之電線，而非室
    內配線，業據新北消防局人員陳逸帆於臺灣新北地方檢察署
    104年度偵字第15993號公共危險案件證述綦詳，亦有臺灣高
    等檢察署105年度上聲議字第490號處分書在卷可憑（原審卷
    二第79-82頁）。足見李福奎就系爭37號建物室內配線之行
    為與系爭火災之發生無涉。至系爭37號建物是否未設置防火
    隔間、防火耐火材質、消防設施等，僅涉及李福奎就其因系
    爭37號建物毀損所生損害請求上訴人連帶賠償時，就其損害
    之發生或擴大有無與有過失之問題，李福奎不因此與上訴人
    構成共同侵權行為。況被上訴人代位北海餐廳請求李福奎連
    帶賠償損害部分，已獲敗訴判決確定，其請求權之存在已被
    否定，於此情形，自無重行計算時效期間、請求權已罹於時
    效可言。是上訴人以李福奎為共同侵權行為人、被上訴人對
    李福奎之請求權已罹於時效為由，抗辯其連帶賠償之金額應
    扣除李福奎應分擔之債務額，洵非正當。
五、綜上所述，被上訴人依保險法第53條第1項、民法第184條第
    1項前段、第28條規定，請求上訴人連帶給付新光產險、富
    邦產險各652萬31元，及自104年1月7日起至清償日止，按週
    年利率5%計算之利息，為有理由，應予准許。原審為上訴人
    敗訴之判決，並無不合。上訴意旨指摘原判決不當，求予廢
    棄改判，為無理由，應駁回其上訴。
六、本件事證已臻明確，兩造其餘攻擊防禦方法及所提證據，經
    審酌，核與本件判決結果不生影響，爰不再逐一論列，併此
    敘明。
七、據上論結，本件上訴為無理由，依民事訴訟法第449條第1項
　　、第85條第2項，判決如主文。
中　　華　　民　　國　　109 　年　　4 　　月　　8 　　日
                  民事第十二庭  
                      審判長法  官  陳秀貞
                            法  官  邱景芬
                            法  官  蔡世芳
正本係照原本作成。
如不服本判決，應於收受送達後20日內向本院提出上訴書狀，其
未表明上訴理由者，應於提出上訴後20日內向本院補提理由書狀
（均須按他造當事人之人數附繕本）上訴時應提出委任律師或具
有律師資格之人之委任狀；委任有律師資格者，另應附具律師資
格證書及釋明委任人與受任人有民事訴訟法第466 條之1第1項但
書或第2項（詳附註）所定關係之釋明文書影本。如委任律師提
起上訴者，應一併繳納上訴審裁判費。
中　　華　　民　　國　　109 　年　　4 　　月　　8 　　日
　　　　　　　　　　　　　　書記官  邱品華
附註：
民事訴訟法第466條之1（第1項、第2項）：
對於第二審判決上訴，上訴人應委任律師為訴訟代理人。但上訴
人或其法定代理人具有律師資格者，不在此限。
上訴人之配偶、三親等內之血親、二親等內之姻親，或上訴人為
法人、中央或地方機關時，其所屬專任人員具有律師資格並經法
院認為適當者，亦得為第三審訴訟代理人。